臺灣高雄地方法院刑事判決　　　　　　 100年度智易字第21號
公　訴　人　臺灣高雄地方法院檢察署檢察官
被　　　告　林玉芳
上列被告因違反著作權法案件，經檢察官提起公訴（100 年度調
偵字第774 號），被告於準備程序為有罪之陳述，經本院裁定依
簡式審判程序審理，判決如下：
    主  文
林玉芳犯著作權法第九十一條第三項之侵害著作財產權罪，處有
期徒刑陸月，如易科罰金，以新臺幣壹仟元折算壹日。緩刑貳年
。扣案如附表一所示之物，均沒收。
    事  實
一、林玉芳為址設於高雄市○○區○○路1 號之莎士比亞外語短
    期補習班負責人，明知如附表一編號1 至4 、7 、10所示光
    碟分別係翰林出版事業股份有限公司、康軒文教事業股份有
    限公司及南一書局企業股份有限公司（以下分別稱翰林公司
    、康軒公司、南一公司）所享有著作財產權之語文著作，未
    經該等公司之同意或授權，不得擅自重製、販售，竟基於非
    法重製之犯意，於民國99年9 月中旬某日，在其位於高雄市
    仁武區○○○路295 巷40號之住處利用電腦設備燒錄重製如
    附表所示命題光碟共10片。嗣林玉芳完成上開重製物後，旋
    即在上開住處及補習班內，利用電腦設備連結網際網路至露
    天拍賣網站，以其所有之「meru3500」帳號，在該網站上刊
    登拍賣上開非法重製之光碟、作業簿及測驗卷之訊息，供有
    意購買之不特定人士上網競標拍賣，並提供其所有玉山銀行
    北高雄分行帳號0000000000000 號帳戶，供得標者匯款。嗣
    經警上網向林玉芳購買盜版光碟2 片蒐證後，於99年10月13
    日14時15分許，持本院核發之搜索票，前往上開補習班及林
    玉芳住處搜索，當場扣得盜版光碟8 片、電腦主機3 台（均
    含燒錄機）、影印版作業簿68本、測驗卷868 份、空白影印
    紙1 包及影印機1 台（RICOH 牌，型號1027）等物，而查悉
    上情。
二、案經翰林公司、康軒公司、南一公司訴由內政部警政署保安
    警察第二總隊第一大隊第三中隊報告臺灣高雄地方法院檢察
    署檢察官偵查起訴。
    理  由
一、按被告林玉芳所犯係死刑、無期徒刑、最輕本刑為3 年以上
    有期徒刑以外之罪，其於準備程序就前揭被訴事實為有罪之
    陳述，經告知簡式審判程序之旨，並聽取其與公訴人之意見
    後，本院認無不得或不宜改依簡式審判程序進行之情事，爰
    依刑事訴訟法第273 條之1 第1 項之規定，以簡式審判程序
    進行，合先敘明。
二、上開事實，業據被告坦白承認（詳警卷第2 頁第6 行至第7
    頁第20行、100 年度偵字第4427號偵卷第7 頁第18行至23行
    、本院智易卷第11頁背面第28至29行），核與告訴人之指述
    相符（詳警卷第12至13、30至31、58至59頁），並有翰林公
    司出具之鑑定證明書、聲明書、輔助教材著作權讓與合約10
    份、康軒公司出具之鑑定證明書、聲明書、扣案盜版品清冊
    、國小電腦命題題庫光碟委託製作合約書、康軒國小語文領
    域委託承攬編寫合約書、南一公司出具之鑑定證明書、扣案
    盜版學校命題光碟清冊、產品聲明書、本院核發之搜索票、
    搜索扣押筆錄、扣押物品清單、扣押物品保管單、中國信託
    自動櫃員機交易明細表影本、蒐證購得光碟暨內容畫面擷取
    照片共12張、露天拍賣網網頁列印資料共7 紙、會員帳號me
    ru3500之個人會員基本資料及登入IP查詢查詢紀錄、中華電
    信數據CRIS查詢單結果檔、行動電話0000000000號及室內電
    話000000000 號通聯調閱查詢單、玉山銀行申請人開戶基本
    資料、玉山銀行北高雄分行帳號0000000000000 號帳戶存摺
    影本、扣案光碟（含上網購得）照片共10張暨執行光碟內容
    擷取畫面19張、扣案作業簿測驗卷照片共12張、現場採證照
    片共17張在卷可稽（詳警卷第15至16、18至22、33至44、62
    至64、75至79、81至100 、102 至109 、111 至120 、124
    至140 頁）。足認被告之自白與事實相符，堪以採信。職是
    ，本件被告上開侵害著作權犯行事證明確，應依法論科。
三、核被告所為，係犯著作權法第91條第3 項之意圖銷售而擅自
    以重製光碟之方法侵害他人之著作財產權罪、第91條之1 第
    3 項之明知係侵害著作財產權之重製光碟而散布罪。按著作
    權法第91條第2 項、第3 項之構成要件為「意圖販售」，而
    同法第91條之1 第2 項、第3 項之構成要件為「散布」或「
    意圖散布」；所稱「散布」或「意圖販售」本身即含有重複
    實施之意思，屬於概括一罪之集合犯關係。被告意圖銷售而
    擅自重製光碟，重製後再予以散布，其散布盜版光碟之低度
    行為，為重製盜版光碟之高度行為所吸收，不另論罪。公訴
    意旨認被告所犯之重製及散布侵害著作財產權物之犯行，應
    分論併罰，容有誤會，附此敘明。又被告以一重製行為侵害
    如附表一所示多數著作財產權人之著作財產權，係以一行為
    觸犯數罪名，為想像競合犯，應依刑法第55條規定，從一重
    論以著作權法第91條第3 項之罪。
四、爰審酌被告不知對他人之智慧財產權予以尊重，違反國際上
    普遍強調保護智慧財產權，以期發揚人類精神創作之潮流，
    忽視政府保護智慧財產權決心，行為實不足取，且同時侵害
    多位被害人著作財產權，對被害人權益所生之損害以及藉此
    所獲得之不法利益，所為實應予非難，惟念其犯後坦承犯行
    ，且已與告訴人翰林公司、康軒公司、南一公司達成和解，
    獲其原諒，有調解筆錄1 份、撤回告訴聲請狀3 份在卷可稽
    （詳本院審智易卷第40至45頁），態度尚可，且所重製光碟
    及所得非鉅等一切情狀，量處如主文所示之刑，並斟酌上情
    ，諭知如主文所示易科罰金折算標準。又被告前未曾犯罪，
    或受有期徒刑以上刑之宣告，有臺灣高等法院被告前案紀錄
    表在卷可徵，其經此偵、審教訓後，已深表悔悟，且已與告
    訴人達成和解以賠償損害，本院衡酌上情，認所宣告之刑，
    以暫不執行為適當，爰併予諭知緩刑2 年，用啟自新。扣案
    如附表一所示之物，均係被告所有供上開違反著作權法犯罪
    所用或所得之物，業據被告供承在卷，爰均應依著作權法第
    98 條 第1 項之規定宣告沒收之。至扣案如附表二所示之空
    白影印紙及影印機，並非被告犯著作權法第91條之1 第3 項
    之罪所用或所得之物，且非屬違禁物，爰不予宣告沒收。
五、至公訴意旨另以：被告在其位於高雄市仁武區○○○路295
    巷40號之住處及前開補習班內並分別另以影印及電腦列印方
    式，重製如附表二所示作業簿共68本及測驗卷共868 份後，
    在上開補習班及其住處內，利用電腦設備連結網際網路至露
    天拍賣網站，以其所有之「meru3500」帳號，在該網站上刊
    登拍賣上開作業簿及測驗卷之訊息，因認被告涉犯著作權法
    第91條第2 項、第91條之1 第2 項之罪嫌。惟按告訴乃論之
    罪未經告訴或其告訴經撤回者，應諭知不受理之判決，刑事
    訴訟法第303 條第3 款定有明文。本件公訴意旨既認被告此
    部分係違反著作權法第91條第2 項、第91條之1 第2 項之罪
    嫌，依著作權法第100 條之規定，均應屬告訴乃論之罪，因
    告訴人翰林公司、康軒公司、南一公司業已具狀就上開部分
    犯罪撤回告訴（見本院審智易卷第40至43頁），揆之前開說
    明，本應就此部分為不受理之諭知，惟公訴意旨既認此部分
    與前揭論罪科刑之部分有裁判上一罪關係，爰不另為不受理
    之諭知，併此敘明。
據上論斷，應依刑事訴訟法第273 條之1 、第299 條第1 項前段
，著作權法第91條第3 項、第98條，刑法第11條、第55條、第41
條第1 項、第74條第1 項第1 款，判決如主文。
本案經檢察官張志杰到庭執行職務。
中    華    民    國    100   年    8     月    31    日
                  刑事第四庭  法  官  葉文博
以上正本證明與原本無異。
如不服本判決應於收受本判決後10日內向本院提出上訴書狀，並
應敘述具體理由，如未敘述上訴理由者，應於上訴期間屆滿後20
日內補提理由書狀於本院（均須按他造當事人之人數附繕本）「
切勿逕送上級法院」。
中    華    民    國    100   年    8     月    31    日
                              書記官  李柏親
附錄本案論罪科刑法條全文
著作權法第91條
擅自以重製之方法侵害他人之著作財產權者，處3 年以下有期徒
刑、拘役，或科或併科新臺幣75萬元以下罰金。
意圖銷售或出租而擅自以重製之方法侵害他人之著作財產權者，
處6 月以上五年以下有期徒刑，得併科新臺幣20萬元以上2 百萬
元以下罰金。
以重製於光碟之方法犯前項之罪者，處6 月以上5 年以下有期徒
均得併科新臺幣50萬元以上5 百萬元以下罰金。
著作權法第91條之1
擅自以移轉所有權之方法散布著作原件或其重製物而侵害他人之
著作財產權者，處3 年以下有期徒刑、拘役，或科或併科新臺幣
五十萬元以下罰金。
明知係侵害著作財產權之重製物而散布或意圖散布而公開陳列或
持有者，處3 年以下有期徒刑，得併科新臺幣7 萬元以上75萬元
以下罰金。
犯前項之罪，其重製物為光碟者，處6 月以上3 年以下有期徒刑
，得併科新臺幣20萬元以上2 百萬元以下罰金。但違反第87條第
4款 規定輸入之光碟，不在此限。
犯前二項之罪，經供出其物品來源，因而破獲者，得減輕其刑。
 附表一
┌──┬──────┬────────────┬───┬────┐
│編號│著作財產權人│品名                    │數量  │所有權人│
├──┼──────┼────────────┼───┼────┤
│ 1  │翰林公司    │翰林國小題庫系統        │4片   │林玉芳  │
├──┤            ├────────────┼───┼────┤
│ 2  │            │學校校用卷題庫光碟合輯  │1片   │林玉芳  │
├──┤            ├────────────┼───┼────┤
│ 3  │            │學校習作光碟合輯        │1片   │林玉芳  │
├──┤            ├────────────┼───┼────┤
│ 4  │            │學校習作、作業簿光碟合輯│1片   │林玉芳  │
├──┤            ├────────────┼───┼────┤
│ 5  │            │影印版國小作業簿        │25本  │林玉芳  │
├──┤            ├────────────┼───┼────┤
│ 6  │            │影印版國小測驗卷        │301 份│林玉芳  │
├──┼──────┼────────────┼───┼────┤
│ 7  │康軒公司    │康軒命題系統光碟        │1片   │林玉芳  │
├──┤            ├────────────┼───┼────┤
│ 8  │            │影印版國小作業簿        │19本  │林玉芳  │
├──┤            ├────────────┼───┼────┤
│ 9  │            │影印版國小測驗卷        │338 份│林玉芳  │
├──┼──────┼────────────┼───┼────┤
│10  │南一公司    │南一題庫系統光碟        │2 片  │林玉芳  │
├──┤            ├────────────┼───┼────┤
│11  │            │影印版國小作業簿        │24本  │林玉芳  │
├──┤            ├────────────┼───┼────┤
│12  │            │影印版國小測驗卷        │229 份│林玉芳  │
├──┼──────┼────────────┼───┼────┤
│13  │            │電腦主機（含燒錄機）    │ 3台  │林玉芳  │
└──┴──────┴────────────┴───┴────┘
 附表二
┌──┬───────┬────┐
│編號│物品名稱      │數量    │
│    │              │        │
├──┼───────┼────┤
│1   │空白影印紙    │1包     │
├──┼───────┼────┤
│2   │RICOH 牌影印機│1台     │
│    │（型號1027）  │        │
└──┴───────┴────┘